臺灣雲林地方法院刑事判決　　　　　　　 94年度易字第151號
公　訴　人　臺灣雲林地方法院檢察署檢察官
被　　　告　甲○○
上列被告因傷害案件，經檢察官提起公訴（94年度偵字第978 號
），本院判決如下：
    主  文
本件公訴不受理。
    理  由
一、公訴意旨略以：如起訴書所載（如附件）。
二、按被害人已死亡者，得由其配偶、直系血親、三親等內之旁
    系血親、二親等內之姻親或家長、家屬告訴，但告訴乃論之
    罪，不得與被害人明示之意思相反；告訴乃論之罪，未經合
    法告訴者，應諭知不受理之判決，該判決得不經言詞辯論為
    之，刑事訴訟法第303 條第3 款、第307 條分別定有明文。
    又案件是否具備訴訟條件，屬法院應依職權調查之事項，自
    應於案件進入實質審理前予以查明。
三、本件檢察官認被告甲○○涉有刑法第277 條第1 項之傷害罪
    嫌，依同法第287 條前段之規定，乃告訴乃論之罪。檢察官
    依被害人何麗芬（已死亡）之母乙○○○、何麗芬之兄弟丁○○、丙○○之告訴，提起公訴，被告到庭雖坦承傷害犯行
    ，惟抗辯其同居女友何麗芬於民國93年10月31日遭其毆打後
    ，於同年11月05日曾向警方報案，警員詢問何麗芬是否提出
    傷害告訴，何麗芬表明不提出告訴等語。經查：
(一)、何麗芬於93年11月07日，在雲林縣大埤鄉西鎮村39號被告甲○○住處，為被告甲○○發現上吊自殺（窒息死亡），此經
    檢察官勘驗無誤，有勘驗筆錄、現場照片、被告於警詢中之
    供述筆錄在卷可稽，並經法務部法醫研究所鑑定死因無誤，
    有該研究所出具之鑑定書一份附卷可憑。
(二)、證人謝明勳即受理何麗芬報案之警員於本院庭訊中具結證稱
    ：93年11月05日，其接獲勤務中心報案，內容為1 女子說要
    自殺，其趕至何麗芬住處，發現何麗芳從房間內哭著出來，
    表明自己是報案人，何麗芬說其心情不好，遭同居人甲○○
    毆打，當時何麗芬可能有喝酒，意識比較激動，有想自殺的
    情形，其即安慰何麗芬，並請何麗芬上巡邏車回派出所了解
    案情，至派出所後，其問何麗芬為何自殺想不開，何麗芬表
    示與何坤旭自臺北南下大埤鄉甲○○家中，因與何坤旭相處
    不愉快，生活不習慣，於93年10月31日晚上07點吃過飯後，
    酒後與甲○○發生口角，拉扯中有受傷。當時在派出所其看
    到何麗芬臉上有傷，也沒有就醫，何麗芬表示被打時沒有報
    警，一直心情不好，得不到安慰，母親與哥哥都在臺北，其
    即連絡甲○○，但連絡不上。證人謝明勳又證稱：後來其詢
    問何麗芬是否就傷害部分提出告訴，或聲請家暴法之保護令
    ，何麗芬說不要，並表示如果以後甲○○再打她的話，她就
    要提出告訴。於派出所詢問時，何麗芬的神智比較穩定，她
    有明白表示不提出告訴，也在警方的工作紀錄簿上簽名表示
    上開意思。何麗芬不提告訴後，說她酒意已退，心情比較好
    了，並說要離開大埤回臺北，但身上沒錢，其詢及是否先拿
    新臺幣1000元給何麗芬，何麗芬當場拒絕，並表示以後有需
    要的話，會在打電話與其聯繫，之後何麗芬已經清醒後，其
    即開車載何麗芬回甲○○住處。證人謝明勳再證稱：從93年
    11 月05 日報案後至同年月07日何麗芬自殺這段期間，均未
    接到何麗芬的電話，亦未接獲何麗芬家人打來的電話，何麗
    芬之友人或其他與何麗芬有關係之人，均未向其提及何麗芬
    要提出告訴。
(三)、經本院函向雲林縣警察局斗南分局調取本件傷害案件之「受
    理各類案件紀錄表」、「員警工作紀錄簿」等資料，雲林縣
    警察局斗南分局於94年06月10日、以斗警刑字第0940002933
    號函文檢附上開資料回覆本院。其中「受理各類案件紀錄表
    」上載明於93年11月05日零時50分許，警員陳泰利通報110
    轉報於上開時間，在雲林縣大埤鄉西鎮村39號，有1 女子打
    電話110 稱要自殺，請派人處理。警員謝明勳到場後，報案
    人何麗芬表示沒有要自殺，只告知上禮拜與同居人甲○○吵
    架，心情不好而有飲酒，吵架中遭甲○○毆打成傷，但不願
    提出告訴，只備案。另「員警工作紀錄簿」上則記載11月05
    日零時50分至03時，110 轉報在西鎮39號有1 女子要自殺，
    職（謝明勳）立即前往了解不是自殺，係何麗芬今晚飲酒心
    情不好，其自臺北南下甲○○家中，因於10月31日晚上07時
    ，在甲○○家中被甲○○毆打成傷，臉部瘀青，沒有就醫，
    於今11月05日何麗芬打110 電話報警處理，要找警方保護，
    職（謝明勳）告知是否提出告訴，何女暫時不提出告訴，後
    返回甲○○家中。上開紀錄簿下方並有謝明勳及何麗芬之簽
    名，何麗芬之簽名上方並有指印一枚。以上各情，有雲林縣
    警察局斗南分局上開函文及其所附之「受理各類案件紀錄表
    」、「員警工作紀錄簿」影本在卷可證。由上開書證，可佐
    證人謝明勳於本院之證述為真實可信。何麗芬於生前確實曾
    向警方明示其不願對被告甲○○提出傷害告訴。
(四)、另何麗芬於93年11月06日晚上，與被告甲○○、友人李秋祥
    、李珮珊、朱少云等人外出逛夜市、吃飯，當時何麗芬均未
    有何異狀，亦未與被告甲○○發生爭吵、打架，何麗芬亦未
    表示遭被告甲○○毆打，或要自殺等情，有被告甲○○、及
    李秋祥、李珮珊、朱少云之警詢供述筆錄在卷可參。是何麗
    芬於93年10月31日遭被告甲○○毆打後，又於自殺前1 晚（
    93年11月06日）與被告甲○○及友人共同外出同遊，由此事
    證，亦足徵何麗芬於遭被告甲○○毆打後，確實不願追究被
    告甲○○之傷害犯行。
(五)、本案告訴人乙○○○、丁○○、丙○○經本院屢傳未到。惟
    據乙○○○於警詢供述筆錄之記載，何除西妹是在何麗芬自
    殺後，於93年11月07日凌晨由被告甲○○通知何麗芬自殺身
    亡之消息，於93年11月05日晚上，何麗芳曾打電話給乙○○○詢問被告甲○○有無拿東西上臺北找乙○○○，乙○○○
    回答有，之後何麗芬向乙○○○表示要回臺北縣家裡，要被
    告甲○○帶其回臺北，當時並無自殺傾向，何麗芬於電話中
    有提及遭甲○○毆打，邊說邊哭等情，有乙○○○之警詢陳
    述筆錄在卷足憑。由該筆錄觀之，何麗芬並未向乙○○○明
    示其於本件案發時地遭被告甲○○毆打，亦從未向乙○○○
    表示其要對被告甲○○提出傷害告訴。至於告訴人丁○○、
    丙○○未經警方製作訊問筆錄，其2 人於檢察官面前之陳述
    筆錄，亦均未對被告甲○○於案發時地毆打何麗芬之事表示
    意見，也未提及何麗芬於生前曾向其2 人表示要對被告甲○○提出告訴。從而，本案只有何麗芬明示其不願對被告甲○○提出傷害告訴之意思，並無何麗芬對告訴人其中1 人明示
    其要對被告甲○○提出本案告訴之證據。
(四)、綜上，何麗芬於被毆傷害後，既已明示不願對被告甲○○提
    出傷害之告訴，且亦無其他證據顯示何麗芬生前曾反悔上開
    意思，另表達對被告甲○○提出告訴之事實，是告訴人乙○○○、丁○○、丙○○提出本件傷害之告訴，顯然與被害人
    何麗芬生前明示的意思相反。揆諸上開規定，告訴人3 人於
    本案之傷害告訴，顯於法有違，自難謂本案係經合法告訴。
四、本案既未經合法告訴，依據上開規定，爰不經言詞辯論，應
    為公訴不受理之諭知。
五、依刑事訴訟法第303 條第3 款、第307 條，作成本判決。
中　　華　　民　　國　　94　　年　　8 　　月　　31　　日
                  刑事第一庭    審判長法  官  康樹正
                                      法  官  楊欣怡
                                      法  官  侯廷昌
以上正本證明與原本無異。
如不服本判決，應於送達後10日內向本院提出上訴狀（須附繕本
）。
                                      書記官  馮善詮
中　　華　　民　　國　　94　　年　　9 　　月　　2 　　日
